【裁判字號】    97,抗,454
【裁判日期】    970613
【裁判案由】    除去地上權拍賣
【裁判全文】
臺灣高等法院民事裁定                   97年度抗字第454號
抗  告  人  丑○○
上列抗告人因相對人合作金庫銀行股份有限公司與甲○○等間清
償債務強制執行事件，聲明異議，對於中華民國96年10月1日台
灣板橋地方法院94年度執字第31688號裁定提起抗告，本院裁定
如下：
    主  文
抗告駁回。
抗告訴訟費用由抗告人負擔。
    理  由
一、抗告意旨略以：
（一）抗告人為如原裁定附表所示土地之抵押權人兼土地所有權
      人之債權人，得對本件強制執行程序聲明異議，原裁定認
      伊不得對地上房屋之強制執行程序聲明異議，違背法令。
（二）本件執行標的之房屋均應歸屬抗告人之債務人甲○○、乙
      ○○、辛○○、戊○○（原姓名廖國龍）、丁○○、子○
      ○、己○○、壬○○、丙○○、庚○○、癸○○（下稱甲
      ○○等11人）所有，原裁定誤列為松昉開發建設股份有限
      公司（下稱松昉公司）所有，應更正為甲○○等11人所有
      。
（三）松昉公司已於83年6月間書立拋棄書，並於83年8月1日與
      甲○○等11人簽立「終止合建契約協議書」，就本件執行
      標的之房屋已喪失所有權。松昉公司與御文泰建設開發股
      份有限公司（下稱御文泰公司）於83年8月2日所立之「不
      動產買賣契約書」係通謀虛偽意思表示所為，依法無效，
      御文泰公司因該虛偽買賣對松昉公司所取得之本票債權亦
      當無效。又謝進雄明知其前手御文泰公司無讓與本票之權
      利，而受讓松昉公司簽發之本票，係屬惡意；且其僅以55
      0萬元買賣訂金債權，竟受讓18億元之本票債權，屬無對
      價，而不得享有票據上之權利。基於同理，凡受讓系爭本
      票債權之債權人如鉅龍建設有限公司（下稱鉅龍公司）及
      其後諸受讓人均不得主張本票債權有效。本件執行標的之
      房屋為甲○○等11人所有，惟有取得對甲○○等11人之執
      行名義者，始得對房屋強制執行，故御文泰公司、謝進雄
      、鉅龍公司均非本件強制執行程序之債權人，鉅龍公司亦
      不可信託復華商業銀行股份有限公司聲明參與分配。爰依
      強制執行法第12條第1項聲明異議，聲請撤銷松昉公司為
      債務人，並駁回御文泰公司、謝進雄、鉅龍公司或任何人
      以松昉公司所簽發之本票取得准予強制執行之本票裁定為
      執行名義聲請就本件執行標的之房屋強制執行或參與分配
      云云。
二、按當事人或利害關係人，對於執行法院強制執行之命令，或
    對於執行法官、書記官、執達員實施強制執行之方法，強制
    執行時應遵守之程序，或其他侵害利益之情事，得於強制執
    行程序終結前，為聲請或聲明異議，強制執行法第12條第1
    項前段定有明文。經查抗告人係如原裁定附表所示土地之抵
    押權人，有土地登記謄本可憑（見原法院卷第1宗）；抗告
    人又主張伊係土地所有權人即甲○○等11人之債權人，自得
    對本件就該土地上房屋所實施之強制執行程序聲明異議（按
    土地抵押權人就土地上之建築物，僅係無優先受清償之權─
    民法第877條參照），原法院認抗告人不得對上開土地上房
    屋之強制執行程序聲明異議，尚有未合。
三、惟按強制執行法第12條第1項規定之聲明異議，係對於違法
    執行程序所為之救濟，如有關於實體上權利義務關係之爭執
    ，因執行法院並無逕行審判之權限，在強制執行程序中，如
    涉及私權之爭執，應由當事人另循民事訴訟程序謀求救濟，
    此非強制執行法第12條第1項聲明異議所得救濟（最高法院4
    9年台抗字第72號判例參照）。經查抗告人主張本件執行標
    的之房屋非松昉公司所有，及御文泰公司、謝進雄、鉅龍公
    司不得以松昉公司所簽發之本票取得准予強制執行之本票裁
    定為執行名義聲請就本件執行標的之房屋強制執行或參與分
    配云云，均屬關於實體上權利義務事項之爭執，此非強制執
    行法第12條第1項之聲明異議所得救濟，抗告人所為聲明異
    議，為無理由。原法院裁定駁回抗告人所為聲明異議，所持
    理由雖與本院所為認定不同，然其結果並無二致，仍應認抗
    告為無理由。抗告意旨指摘原裁定不當，聲明廢棄，為無理
    由。
四、據上論結，本件抗告為無理由，依強制執行法第30條之1，
    民事訴訟法第495條之1第1項、第449條第2項、第95條、第7
    8條，裁定如主文。
中    華    民    國    97    年    6     月    13    日
                  民事第八庭
                      審判長法  官  劉勝吉
                            法  官  滕允潔
                            法  官  鄭威莉
正本係照原本作成。
本裁定除以適用法規顯有錯誤為理由，並經本院許可外，不得再
抗告。如提起再抗告，應於收受後10日內委任律師為訴訟代理人
向本院提出再抗告狀。並繳納再抗告費新台幣１千元。
中    華    民    國    97    年    6     月    17    日
                            書記官  李垂福


司法院資訊處製作；財團法人民間司法改革基金會備份。
